臺灣花蓮地方法院民事判決　九十三年醫字第二號
　　原　　　告　　丁○○
　　兼法定代理人　甲○○
　　被　　　告　　財團法人佛教慈濟綜合醫院
　　　　　　　　　　　　　設花.
　　法定代理人　　乙○○　住同.
　　被　　　告　　丙○○　住同.
　　右　二　人
　　訴訟代理人　　戊○○　住同.
右當事人間請求侵權行為損害賠償事件，本院於民國九十三年三月二十四日辯論終結
，判決如左：
    主      文
原告之訴駁回。
訴訟費用由原告負擔。
    事實及理由
一、原告主張：
  (一)原告為夫妻，原告丁○○於民國八十八年間因病至被告財團法人佛教慈濟綜合醫
    院（下稱慈濟醫院）治療，因主治醫師即被告丙○○未為善良管理人之治療行為
    ，致原告丁○○成為植物人（已經鈞院以九十二年度禁字第二三號宣告為禁治產
    人）。至於被告丙○○過失情節，如附件告訴狀所載。
  (二)被告所提和解書的簽名是原告甲○○所簽，但原告甲○○當時因為心情緊張，所
    以沒有看過和解書就簽名，事後原告甲○○已經將所保有的該份和解書撕掉，和
    解書的內容是偽造的。
    爰依過失傷害之侵權行為請求損害賠償。並聲明：被告應連帶給付原告丁○○新
    台幣（下同）三百萬元，連帶給付原告甲○○五十萬元。
二、被告則以：兩造間經多次協調並經原告甲○○同意，於八十八年十二月三十日於
    原告家中達成和解，並簽立和解書，和解後被告即依和解書之內容履行，自八十
    九年一月迄今均每月給付原告五千元，但原告甲○○反覆無常，多次至被告辦公
    處所騷擾。原告甲○○對被告提起之業務過失傷害、偽造文書等告訴案件，均已
    經檢察官不起訴處分確定。又原告之請求權已逾二年的時效期間等語資為抗辯。
    並聲明：原告之訴駁回。
三、原告丁○○已經本院宣告為禁治產人，有本院九十二年度禁字第二三號民事裁定
    在卷可參（本院卷二九至三十頁），而原告甲○○為其配偶（有戶籍謄本一份足
    憑，本院卷三一頁），依民法第一千一百十一條第一項第一款規定，為原告丁○○之法定監護人，合先敘明。
四、得心證之理由：本件兩造所爭執之處，應在於1.原告主張被告對原告丁○○之醫
    療行為有過失，依侵權行為請求損害賠償是否有理？2.兩造是否已經達成和解，
    原告不得再起訴請求？3.原告如有請求權，是否已逾時效期間而被告得拒絕給付
    ？經查：
  (一)就前述爭點1.方面：原告主張原告丁○○於八十八年六月二十日早晨，因吃甜粽
    不慎哽塞氣管，致呼吸困難，原告甲○○於九時許發現後，電請救護車送至被告
    慈濟醫院急診室求救，詎該院醫師即被告丙○○竟不予必要之搶救，並於次日七
    時許對原告甲○○稱「丁○○沒有活的希望，你們帶回去自行處理」等語，原告
    甲○○只好辦理出院，惟原告丁○○出院後並未死亡，原告甲○○另將之送八○
    五醫院及門諾醫院治療，認被告有醫療不當之過失傷害行為云云，惟原告就其主
    張之事實，並未提出證據證明，且兩造間就系爭醫療糾紛，原告甲○○已對被告
    丙○○提起業務過失傷害之告訴，於該案偵查期間經送行政院衛生署醫事審議委
    員會鑑定，鑑定意見認：(1)丁○○因吃甜粽哽到，於八十八年六月二十日九時三
    十分被送到被告慈濟醫院急診室時，已無血壓與脈搏，且完全昏迷（昏迷指數為
    三）。經急救與氣管內插管後，心跳與血壓逐漸恢復，當日十時十五分轉至加護
    病房。急診室之處置相當完善，應無任何醫療疏失。至加護病房時昏迷指數仍為
    三分，但血壓已穩定，心跳也正常，並使用呼吸器以維持氣體交換，但至十五時
    病患曾因癲癇發作，給予抗癲癇藥物與其他支持性的治療，應無醫療疏失。
    (2)六月二十一日昏迷指數為四至六分，血壓與心跳已穩定，但仍使用呼吸器。十
    時三十分醫師丙○○向病患之丈夫（即原告甲○○）解釋病情，之後家屬則表示
    「想帶回去」，依病歷護理記載，至十六時三十分病患之丈夫與兒子對帶回心有
    不忍之記載，但家屬仍決定隔日辦理出院，並六月二十二日八時二十分由家屬立
    書，保證出具自動出院同意書辦理出院。病患缺氧性腦病變症狀仍存在，但家屬
    已經出具自動出院同意書辦理出院，出院後病患未死亡，家屬雖與醫師丙○○聯
    繫，但醫師丙○○尚未處理前，家屬已將病患送至國軍花蓮總醫院，缺氧性腦病
    變仍然存在，病患最後也因成「植物人」而被轉送安養之家，「植物人」之原因
    則是異物哽塞後導致的缺氧性腦病變。(3)綜觀本案慈濟醫院病歷記載很詳細，整
    體醫療並無任何醫療疏失之處，醫師丙○○也無醫療疏失可言。有行政院衛生署
    八十九年六月一日衛署醫字第八九○二八○三二號函及所附醫事審議委員會鑑定
    書一份可參（附於台灣花蓮地方法院檢察署八十八年度偵字第三四五四號卷第一
    八七至一八九頁），可見被告對原告丁○○之醫療行為並無過失可言。再參酌原
    告甲○○對被告丙○○所為業務過失傷害、偽造文書等告訴均經不起訴處分確定
    ，此經本院依職權調閱前開偵查卷宗、台灣花蓮地方法院檢察署九十年偵續字第
    四七號偵查卷宗核閱無誤，並有不起訴處分書、處分書等在卷可稽（本院卷九九
    至一○五頁），足證被告並無過失傷害之侵權行為，原告所為主張，即不可採信
    。
  (二)就前開爭點2.方面：按和解有使當事人所拋棄之權利消滅及使當事人取得和解契
    約所訂明權利之效力，民法第七百三十七條定有明文。本件原告甲○○已於八十
    八年十二月三十日與被告慈濟醫院達成和解，並約定：「甲方（即原告甲○○）
    放棄對乙方（即被告慈濟醫院）及其相關人員作任何法律民事或刑事上之主張及
    追究；乙方同意協助申請社會資源補助，目前已獲得慈濟慈善基金會依相關補助
    辦法核定同意，每月補助五千元：：：；甲乙雙方應本善意履行約定事項，如有
    一方不履行，他方有權終止履行約定事項，並得依法提起訴訟」，有和解書一份
    可參（本院卷九八頁），原告甲○○對於其在和解書上簽名並不爭執，惟稱並未
    看內容即簽名，和解書內容為偽造云云，惟和解不得以錯誤為理由撤銷之（民法
    第七百三十八條前段參照），是原告甲○○空言否認和解書之效力，並不合法，
    前開和解書應已成立生效，被告慈濟醫院亦依該和解書之約定履行其每月五千元
    之補助義務（此為兩造所不爭）。原告復未舉證證明該和解書有何民法第七百三
    十八條第一至第三款所定得撤銷之原因，或被告慈濟醫院未依約履行而其得終止
    和解契約之情事存在，則原告甲○○依前開合法有效之和解書約定，已不得對被
    告慈濟醫院及其相關人員即被告丙○○為民事上之主張及請求。
  (三)就前開爭點3.方面：按因侵權行為所生之損害賠償請求權，自請求權人知有損害
    及賠償義務人起，二年間不行使而消滅；時效完成後，債務人得拒絕給付，民法
    第一百九十七條第一項前段、第一百四十四條第一項分別定有明文。本件原告並
    未能證明被告有過失傷害之侵權行為存在，且原告甲○○依和解書之約定亦不能
    再對被告為民事上之主張及請求，已如前述，縱認原告主張為有理由，惟依據前
    述說明，自兩造醫療糾紛發生時即八十八年六月二十日起，原告已知悉其損害及
    賠償義務人，原告甲○○亦自八十八年九月間起即向被告丙○○提出各項刑事告
    訴（有本院所調閱前開刑事偵查卷宗可參），而原告卻遲至九十二年十月二十七
    日才向本院起訴（有聲請核發支付命令狀一份可參），顯已逾前開時效期間，則
    依據前開說明，被告提出時效抗辯，自得拒絕給付。
五、綜上所述，原告依侵權行為法律關係請求被告連帶給付原告丁○○三百萬元，連
    帶給付原告甲○○五十萬元，為無理由，應予駁回。
六、本件事證已臻明確，原告尚請求傳喚證人即葬儀社人員陳賢助，欲證明被告丙○○誤診認原告丁○○已死亡，故請葬儀社人員將原告丁○○抬回家中等情，核無
    必要，附此敘明。
七、訴訟費用負擔之依據：民事訴訟法第七十八條、第八十五條第一項前段。
中　　　華　　　民　　　國　　九十三　　年　　　四　　　月　　　九　　　日
　　　　　　　　　　　　臺灣花蓮地方法院民事庭
~B法　　　官　楊碧惠
右為正本係照原本作成
如對本判決不服，應於送達後二十日內，向本院提出上訴狀。（應抄附繕本）
~B法院書記官　游意婷
中　　　華　　　民　　　國　　九十三　　年　　　四　　　月　　　九　　　日
